---
title: "Pojeto ME524 - Vota UNICAMP"
author: 'Nara Stefani, Ricardo Corder, Robson Borges, Rodrigo Fadel, Tomás Weguelin,
  Victória Angeli e Vinícius Ota '
output: html_document
---
##Introdução 
  Nos últimos meses, a Universidade Estadual de Campinas (UNICAMP) foi tomada pelo movimento grevista, que protesta contra o anúncio de corte de verbas, por um programa de cotas étnico-raciais e permanência estudantil.
  
  Em cada instituto, são realizadas assembleias estudantis, nas quais os alunos votam a favor ou contra a greve. Entretanto, muitos são os que não participam. Essa falta de adesão gera vários questionamentos sobre a representatividade desses votos.
  
  Em função disso, foi criado o site [votaunicamp](https://votaunicamp.herokuapp.com/), uma plataforma independente com o objetivo de tornar mais acessíveis o voto e as informações e oferecer um complemento democrático às assembleias da UNICAMP, onde os estudantes votam “Sim”, “Não” ou “Abstenho” em relação a ser a favor da greve.
  
  Neste site, também é possível colocar para votação aberta as pautas colocadas nas assembleias e postar opiniões e argumentos sobre os temas em pauta. Além disso, os usuários podem alterar seu votos: ao votar novamente, o voto anterior é alterado. Apenas alunos da UNICAMP podem votar.

##Objetivo

  Este trabalho tem como objetivo analisar estatisticamente sob diferentes ângulos os resultados presentes no já citado site *Vota* *UNICAMP*. O principal tópico a ser analisado é a comparação dos comportamentos dos estudantes de diferentes institutos e áreas de atuação (exatas, humanas ou biológicas) com relação ao posicionamento em relação à greve. Para isso, serão utilizados procedimentos estatísticos como testes de hipóteses e intervalos de confiança, além de gráficos, para melhor visualização dos dados, a serem mais detalhadamente explicados posteriormente.


```{r input, message = FALSE, warning = FALSE, echo = F, include = F}
#setup
#install.packages("stringr")
library(stringr)
#install.packages("rvest")
library(rvest)
#install.packages("googleVis")
library(googleVis)
#install.packages("leaflet")
library(leaflet)
page = read_html('https://votaunicamp.herokuapp.com/prev_results/')
tbl = html_table(page)[[2]]
head(tbl)
```

```{r format, warning = F,echo = F,include = F}
## Formatação de Dados
mytbl = data.frame(codigo = as.integer(str_extract(tbl$Curso, "^\\d+")),
                   nivel = NA,
                   curso = gsub("^(\\d+) - (.*)$", "\\2", tbl$Curso),
                   total = tbl$Total,
                   sim = as.integer(str_extract(tbl$Sim, "^\\d+")),
                   nao = as.integer(str_extract(tbl$Não, "^\\d+")),
                   abstencao = as.integer(str_extract(tbl$Abstenções, "^\\d+")))
nivel = str_extract(mytbl$curso, "(Dou|Mes)[a-z]+")
nivel[grepl("Mes", nivel)] = "Mestrado"
nivel[grepl("Dou", nivel)] = "Doutorado"
nivel[is.na(nivel)] = "Graduacao"
mytbl$nivel = nivel
rm(nivel)
mytbl$curso = gsub("(Mes|Dou).+ em (.*)$", "\\2", mytbl$curso)
head(mytbl)
```

####Para nossa análise, utilizamos a seguinte tabela:

```{r warning = F, echo = F, include = F}
institutos = rbind(data.frame(instituto = 'IMECC', codigo = c(1,2,28,29,51)),
                   data.frame(instituto ='FEM', codigo = c(10,49)),
                   data.frame(instituto = 'IFGW', codigo = c(108,4,40,56)),
                   data.frame(instituto = 'FEEC', codigo = c(11,41)),
                   data.frame(instituto = 'FEC', codigo = c(12,48)),
                   data.frame(instituto = 'FEA', codigo = c(13,43)),
                   data.frame(instituto = 'FCM', codigo = c(15,58,63)),
                   data.frame(instituto = 'IFCH', codigo = c(16,19,44)),
                   data.frame(instituto = 'IE', codigo = c(17,47)),
                   data.frame(instituto = 'IEL', codigo = c(18,7,75)),
                   data.frame(instituto = 'IA', codigo = c(22,26,64)),
                   data.frame(instituto = 'FEF', codigo = c(27,45)),
                   data.frame(instituto = 'IC', codigo = c(34,42,3)),
                   data.frame(instituto = 'FEQ', codigo = c(39,9)),
                   data.frame(instituto = 'IB', codigo = c(46,6)),
                   data.frame(instituto = 'IQ', codigo = c(5,50)),
                   data.frame(instituto = 'IG', codigo = c(53,55)),
                   data.frame(instituto = 'FEAGRI', codigo = 8),
                   data.frame(instituto = 'FE', codigo = 38))

```

```{r warning = F, echo = F, include = F}
#Vamos mudar a aprensentação dos dados na tabela
mytbl = merge(mytbl, institutos)
mytbl = subset(mytbl, nivel == 'Graduacao')
head(mytbl)
```

```{r warning = F, echo = F, include = F}
area = rbind( data.frame(area = 'Exatas', codigo = c(1,2,28,29,51,10,49,108,4,40,56,11,41,
                                                    12,48,13,43,34,42,3,39,9,5,50,53,
                                                    55,8)),
              data.frame(area = 'Humanas', codigo = c(16,19,44,17,47,18,7,75,22,26,64,38)),
              data.frame(area = 'Biologicas',codigo = c(15,58,63,27,45,46,6)))
```

```{r warning=F,echo=F,include=F}
#Vamos mudar a aprensentação dos dados na tabela incluindo as classificações de áreas .
mytbl = merge(mytbl, area)
mytbl = subset(mytbl, nivel=='Graduacao')
head(mytbl)
```

```{r, echo=FALSE}
#install.packages("knitr")
library(knitr)
kable(mytbl)
```

## Tamanho Mínimo da Amostra

```{r tam_amostras, include=FALSE}
#Amostra para o Imecc
Total_Imecc<-1029
EMM_Imecc<-seq(from= 0.01, to=0.05, by=0.01)
Z_Alpha_Imecc<-1.96
N_Imecc<- Total_Imecc/((4*(Total_Imecc-1)*((EMM_Imecc)^2/(Z_Alpha_Imecc)^2)+1))

#Amostra para total da Unicamp
Total_Unicamp<- 13312
EMM_Unicamp<-seq(from= 0.01, to=0.05, by=0.01)
Z_Alpha_Unicamp<-1.96
N_Unicamp<- Total_Unicamp/((4*(Total_Unicamp-1)*((EMM_Unicamp)^2/(Z_Alpha_Unicamp)^2)+1))
```

Nesta primeira etapa, calculamos o quórum de pessoas mínimo necessário para que as assembleias realizadas na Universidade sejam representativas. Além disso, calculamos também as proporções de votos sim, não e abstenções. Dividimos esses resultados em duas tabelas, uma categorizada por institutos e outra por áreas como podemos ver a seguir:

```{r warning=F, include=FALSE}
#total de sim por institutp
totsim=tapply(mytbl$sim,mytbl$instituto,sum)
#total de votos de cada instituo
totalinst=tapply(mytbl$total,mytbl$instituto,sum)
#proporção de sim
propsim=round(totsim/totalinst,digits = 2)

#total de não por instituto
totnao=tapply(mytbl$nao,mytbl$instituto,sum)
#usaremos o total de votos no instituto,já calculado anteriormente com nome totalinst
propnao=round(totnao/totalinst,digits=2)

#total de abstenção por instituto
totabs=tapply(mytbl$abstencao,mytbl$instituto,sum)
#proporção de abstenção
propabs=round(totabs/totalinst,digits = 2)


#total de sim por área
totsimArea=tapply(mytbl$sim,mytbl$area,sum)
#total de votos de cada instituo
totalArea=tapply(mytbl$total,mytbl$area,sum)
#proporção de sim
propsimArea=round(totsimArea/totalArea,digits = 2)

#total de não por Área 
totnaoArea=tapply(mytbl$nao,mytbl$area,sum)
#usaremos o total de votos na área,já calculado anteriormente com nome totalArea
propnaoArea=round(totnaoArea/totalArea,digits=2)

#total de abstenção por instituto
totabsArea=tapply(mytbl$abstencao,mytbl$area,sum)
#proporção de abstenção
propabsArea=round(totabsArea/totalArea,digits = 2)
```

```{r, include=FALSE}
tam <- function(N, Z_alpha = 1.96, B = 0.05){
  N / ((4*(N-1)*(B^2/(Z_alpha)^2)+1))
}
```

```{r, include=FALSE}
ic <- function(total, prop){
  cbind(pmax(prop-qnorm(.975)*sqrt(1/(4*total)), 0), pmin(prop+qnorm(.975)*sqrt(1/(4*total)), 1))
}
```

```{r, include=FALSE}
#tabela com o número de alunos por instituto
tabela_institutos = rbind(data.frame(instituto='IMECC', Alunos = 1029),
                          data.frame(instituto='FEM', Alunos = 1236),
                          data.frame(instituto='IFGW', Alunos = 624), 
                          data.frame(instituto='FEEC', Alunos = 667),
                          data.frame(instituto='FEC', Alunos = 724),
                          data.frame(instituto='FEA', Alunos = 712),
                          data.frame(instituto='FCM', Alunos = 1069),
                          data.frame(instituto='IFCH', Alunos = 898),
                          data.frame(instituto='IE', Alunos = 575),
                          data.frame(instituto='IEL', Alunos = 552),
                          data.frame(instituto='IA', Alunos = 623),
                          data.frame(instituto='FEF', Alunos = 596),
                          data.frame(instituto='IC', Alunos = 878),
                          data.frame(instituto='FEQ', Alunos = 633),
                          data.frame(instituto='IB', Alunos = 494),
                          data.frame(instituto='IQ', Alunos = 656),
                          data.frame(instituto='IG', Alunos = 452),
                          data.frame(instituto='FEAGRI', Alunos = 426),
                          data.frame(instituto='FE', Alunos = 468))

```

```{r, include=FALSE}
#tabela geral com informações dos institutos
tabela_geral = cbind(tabela_institutos, 
                     amos_repr = round(tam(tabela_institutos$Alunos),0),
                     total = totsim+totnao+totabs,
                     tot_sim = totsim, 
                     tot_nao = totnao, 
                     tot_abs = totabs, 
                     prop_sim = propsim, 
                     prop_nao = propnao, 
                     prop_abs = propabs)
names(tabela_geral) = c("Instituto", "Nº de matriculados", "Amostra representativa", "Total de votos", "Total de sim", "Total de não", "Total de abstenções", "Proporção de sim", "Porporção de não", "Proporção de abstenções")

```

####Tabela classificada por institutos

```{r, echo=FALSE}
kable(tabela_geral)
```

```{r, include=FALSE}
#tabela com o número de alunos por instituto
tabela_areas = rbind(data.frame(area = 'EXATAS', Alunos = 8037),
                          data.frame(area ='HUMANAS', Alunos = 3116),
                          data.frame(area = 'BIOLOGICAS', Alunos = 2159))
```

```{r, include=FALSE}
#tabela geral com informações das áreas
tabela_AreasGeral = cbind(tabela_areas, 
                     amos_repr = round(tam(tabela_areas$Alunos),0),
                     total = totsimArea+totnaoArea+totabsArea,
                     tot_sim = totsimArea, 
                     tot_nao = totnaoArea, 
                     tot_abs = totabsArea, 
                     prop_sim = propsimArea, 
                     prop_nao = propnaoArea, 
                     prop_abs = propabsArea)
names(tabela_AreasGeral) = c("Áreas", "Nº de matriculados", "Amostra representativa", "Total de votos", "Total de sim", "Total de não", "Total de abstenções", "Proporção de sim", "Porporção de não", "Proporção de abstenções")

```

####Tabela classificada por Áreas

```{r, echo=FALSE}
kable(tabela_AreasGeral)
```

##Gráficos

A seguir, apresentamos os gráficos que representam a distribuição de votos por instituto, a divisão de votos por área de atuação e por fim a localização gerográfica de cada um dos institutos da UNICAMP.

####Gráfico de votos por instituto


```{r, include=FALSE}
#grafico dos votos dos institutos
#install.packages("plotly")
library(plotly)
```

```{r grafico 1, echo=FALSE}
par(mar=c(7, 7, 5, 2.1))
f <- list( family = "Courier New, monospace", size = 18)
g <- list( family = "Courier New, monospace", size = 22)
x <- list( title = "Institutos", titlefont = f)
y <- list( title = "Número de Votos", titlefont = f)
m = list( l = 60, r = 50, b = 110, t = 110, pad = 4)

graficoinstitutos <- plot_ly(x = c("IMECC", "FEM", "IFGW", "FEEC", "FEC", "FEA", "FCM",
                                   "IFCH", "IE", "IEL", "IA", "FEF", "IC", "FEQ", "IB",
                                   "IQ", "IG", "FEAGRI", "FE"),
                             y = c(tabela_geral$`Total de sim`),
                             name = "Sim",
                             type = "bar")%>% layout(autosize = F, width = 1000, 
                                                     height = 500, 
                                                     title = "Votos por Instituto", 
                                                     font = g , xaxis = x, yaxis = y,
                                                     margin = m)


graficoinstitutos2 <- add_trace(graficoinstitutos ,
                                x = c("IMECC", "FEM", "IFGW", "FEEC", "FEC", "FEA", "FCM",
                                      "IFCH","IE", "IEL", "IA", "FEF", "IC", "FEQ", "IB",
                                      "IQ", "IG", "FEAGRI", "FE"),
                                y = c(tabela_geral$`Total de não`),
                                name = "Não",
                                type = "bar")

graficoinstitutos3 <- add_trace(graficoinstitutos2 ,
                                x = c("IMECC", "FEM", "IFGW", "FEEC", "FEC", "FEA", "FCM",
                                      "IFCH", "IE", "IEL", "IA", "FEF", "IC", "FEQ", "IB",
                                      "IQ", "IG", "FEAGRI", "FE"),
                                y = c(tabela_geral$`Total de abstenções`),
                                name = "Abstenções",
                                type = "bar")
graficoinstitutos3
```




####Gráfico de votos por áreas




```{r, echo=FALSE}
#grafico dos votos das áreas
h <- list( title = "Áreas", titlefont = f)

graficoareas <- plot_ly(x = c("EXATAS", "HUMANAS", "BIOLOGICAS"),
                             y = c(tabela_AreasGeral$`Total de sim`),
                             name = "Sim",
                             type = "bar") %>% layout(title = "Votos por Áreas",font = g,
                                                      xaxis = h, yaxis = y,margin = m)


graficoareas2 <- add_trace(graficoareas ,
                                x = c("EXATAS", "HUMANAS", "BIOLOGICAS"),
                                y = c(tabela_AreasGeral$`Total de não`),
                                name = "Não",
                                type = "bar")

graficoareas3 <- add_trace(graficoareas2 ,
                                x = c("EXATAS", "HUMANAS", "BIOLOGICAS"),
                                y = c(tabela_AreasGeral$`Total de abstenções`),
                                name = "Abstenções",
                                type = "bar")
graficoareas3

```


```{r plot_gauge, echo=FALSE, message= FALSE}

## Gauge Plots
tbl0 = subset(mytbl, nivel=='Graduacao')
tbl0$pnao = round(tbl0$nao/tbl0$total*100, 0)
gauge = gvisGauge(tbl0[, c('curso', 'pnao')], 'curso', 'nao',
                  options=list(min=0, max=100, greenFrom=0,
                                 greenTo=20, yellowFrom=40, yellowTo=60,
                                 redFrom=80, redTo=100, width=400, height=300))
```


```{r, echo=FALSE, message= FALSE}
plot(gauge)
```

## Dados Geográficos

```{r enderecos, echo=FALSE}
ends = data.frame(instituto=c('IMECC', 'FEM','FEF', 'IA', 'IEL', 'IFCH', 'IFGW', 'IQ',
                              'IB', 'FEEC', 'FEQ', 'FE', 'IE', 'IC', 'FEC', 'FEAGRI',
                              'FCM','IG', 'FEA'),
           lat=c(-22.81583, -22.81938, -22.81476, -22.815127, -22.815121, -22.814924, 
                 -22.816778, -22.818993, -22.819333, -22.821286, -22.820336, -22.816466, 
                 -22.814952, -22.814663, -22.816503, -22.819405, -22.831345, -22.813084,
                 -22.820475),
           lon=c(-47.06769,-47.06592,-47.07333,-47.070112, -47.069397, -47.068303,
                 -47.067328, -47.068038, -47.069402, -47.065894, -47.065617, -47.065728,
                 -47.066153, -47.064811, -47.061943, -47.060955, -47.062188, -47.068574,
                 -47.067189))
```

```{r, echo=FALSE}
map = leaflet()
map = addTiles(map)
map = addCircleMarkers(map, lat=ends$lat, lng=ends$lon, popup = ends$instituto)
map
```





## Intervalos de Confiança


  Um Intervalo de Confiança (IC) é um intervalo estimado de algum parâmetro da população de interesse. Em vez de estimar o parâmetro por um único valor, estima-se um intervalo no qual espera-se que o parâmetro esteja inserido com certa taxa (%) de confiabilidade.
  
  Um IC de N% de confiança significa que, se fizermos 100 intervalos de confiança para um parâmetro, aproximadamente N destes intervalos conterão o valor real do parâmetro.
  
  Para o nosso caso, os parâmetros de interesse são: a proporção de 'Sim', a proporção de 'Não' e a proporção de 'Abstenho', dentre os votos do IMECC e de cada uma das áreas de atuação.
  
  
```{r stats, echo=FALSE}
#Intervalo de confiança para os votos do IMECC

#Tabela para os cursos caracterizados como IMECC
votosImecc = subset(mytbl, mytbl$instituto=="IMECC")
TotalT = sum(votosImecc$total) #total de votos 
PropSim = with(votosImecc, sum(sim)/sum(total))#Proporção de voto sim
PropNao = with(votosImecc, sum(nao)/sum(total))#proporção de voto não
PropAbs = with(votosImecc, sum(abstencao)/sum(total))#proporção de abstebnções

#Ic para a proporção de votos Sim no IMECC
mes = qnorm(.975)*sqrt(1/(4*TotalT))
icSim = cbind(pmax(PropSim-mes, 0), pmin(PropSim+mes, 1))

#Ic para a proporção de votos Não no IMECC
mes = qnorm(.975)*sqrt(1/(4*TotalT))
icNao = cbind(pmax(PropNao-mes, 0), pmin(PropNao+mes, 1))

#Ic para a proporção de abstenção no IMECC
mes = qnorm(.975)*sqrt(1/(4*TotalT))
icAbs = cbind(pmax(PropAbs-mes, 0), pmin(PropAbs+mes, 1))
```

####Intervalo de confiança - IMECC

Fazendo os Intervalos de confiança para a proporção de votos do IMECC, esperamos que:

- A proporção de sim esteja 95% das vezes nesse intervalo: `r icSim`.

- A proporção de não esteja 95% das vezes nesse intervalo: `r icNao`.

- A proporção de abstenções esteja 95% das vezes nesse intervalo: `r icAbs`.

```{r, echo=FALSE}
#Intervalo de confiança para os votos dos cursos da área de Exatas 

#tabela apenas para os cursos categorizados como Exatas
VotosExatas = subset(mytbl, mytbl$area=="Exatas")
TotalT = sum(VotosExatas$total)#total de votos
PropSim = with(VotosExatas, sum(sim)/sum(total))#proporção de votos sim 
PropNao = with(VotosExatas, sum(nao)/sum(total))#proporção de votos não
PropAbs = with(votosImecc, sum(abstencao)/sum(total))#proporção de abstenção

#Ic para a proporção de votos Sim na área de exatas
mes = qnorm(.975)*sqrt(1/(4*TotalT))
icSim = cbind(pmax(PropSim-mes, 0), pmin(PropSim+mes, 1))

#Ic para a proporção de votos Não na área de exatas
mes = qnorm(.975)*sqrt(1/(4*TotalT))
icNao = cbind(pmax(PropNao-mes, 0), pmin(PropNao+mes, 1))

#Ic para a proporção de abstenção na área de exatas
mes = qnorm(.975)*sqrt(1/(4*TotalT))
icAbs = cbind(pmax(PropAbs-mes, 0), pmin(PropAbs+mes, 1))
```

####Intervalo de confiança - EXATAS

Fazendo os Intervalos de confiança para a proporção de votos dos cursos da área de Exatas, esperamos que:

- A proporção de sim esteja 95% das vezes nesse intervalo: `r icSim`.

- A proporção de não esteja 95% das vezes nesse intervalo: `r icNao`.

- A proporção de abstenções esteja 95% das vezes nesse intervalo: `r icAbs`.

```{r, echo=FALSE}
#Intervalo de confiança para os votos dos cursos da área de biológicas

#Tabela para os cursos caracterizados da área de biológicas
VotosBiologicas = subset(mytbl, mytbl$area=="Biologicas")
TotalT = sum(VotosBiologicas$total) #total de votos 
PropSim = with(VotosBiologicas, sum(sim)/sum(total))#Proporção de voto sim
PropNao = with(VotosBiologicas, sum(nao)/sum(total))#proporção de voto não
PropAbs = with(VotosBiologicas, sum(abstencao)/sum(total))#proporção de abstebnções

#Ic para a proporção de votos Sim da área de biológicas 
mes = qnorm(.975)*sqrt(1/(4*TotalT))
icSim = cbind(pmax(PropSim-mes, 0), pmin(PropSim+mes, 1))

#Ic para a proporção de votos Não da área de biológicas
mes = qnorm(.975)*sqrt(1/(4*TotalT))
icNao = cbind(pmax(PropNao-mes, 0), pmin(PropNao+mes, 1))

#Ic para a proporção de abstenção da área de biológicas
mes = qnorm(.975)*sqrt(1/(4*TotalT))
icAbs = cbind(pmax(PropAbs-mes, 0), pmin(PropAbs+mes, 1))

```

####Intervalo de confiança - BIOLÓGICAS 

Fazendo os Intervalos de confiança para a proporção de votos dos cursos da área de Biológicas, esperamos que:

- A proporção de sim esteja 95% das vezes nesse intervalo: `r icSim`.

- A proporção de não esteja 95% das vezes nesse intervalo: `r icNao`.

- A proporção de abstenções esteja 95% das vezes nesse intervalo: `r icAbs`.

```{r, echo=FALSE}
#Intervalo de confiança para os votos dos cursos da área de humanas

#Tabela para os cursos caracterizados da área de humanas
VotosHumanas = subset(mytbl, mytbl$area=="Humanas")
TotalT = sum(VotosHumanas$total) #total de votos 
PropSim = with(VotosHumanas, sum(sim)/sum(total))#Proporção de voto sim
PropNao = with(VotosHumanas, sum(nao)/sum(total))#proporção de voto não
PropAbs = with(VotosHumanas, sum(abstencao)/sum(total))#proporção de abstebnções

#Ic para a proporção de votos Sim da área de humanas 
mes = qnorm(.975)*sqrt(1/(4*TotalT))
icSim = cbind(pmax(PropSim-mes, 0), pmin(PropSim+mes, 1))

#Ic para a proporção de votos Não da área de humanas
mes = qnorm(.975)*sqrt(1/(4*TotalT))
icNao = cbind(pmax(PropNao-mes, 0), pmin(PropNao+mes, 1))

#Ic para a proporção de abstenção da área de humanas
mes = qnorm(.975)*sqrt(1/(4*TotalT))
icAbs = cbind(pmax(PropAbs-mes, 0), pmin(PropAbs+mes, 1))

```

####Intervalo de confiança - HUMANAS

Fazendo os Intervalos de confiança para a proporção de votos dos cursos da área de Humanas, esperamos que:

- A proporção de sim esteja 95% das vezes nesse intervalo: `r icSim`.

- A proporção de não esteja 95% das vezes nesse intervalo: `r icNao`.

- A proporção de abstenções esteja 95% das vezes nesse intervalo: `r icAbs`.


##Testes de Hipóteses

  Um teste de hipóteses é um procedimento estatístico baseado na análise de uma amostra, no qual temos duas hipóteses sobre a população: uma hipótese nula, denotada $H_0$ e uma hipótese alternativa, denotada $H_1$. Além disso, todo teste também contém uma região crítica.
  
  Usando uma *estatística do teste*, uma função dos dados da amostra, tentamos sempre desprovar $H_0$ em favor de $H_1$. Se a estatística do teste calculada pertencer à região crítica, rejeitamos $H_0$ em favor de $H_1$. Caso contrário, não podemos rejeitar $H_0$.
  
  A seguir, serão feitos dois testes de hipóteses: um para a proporção de votos na UNICAMP, e outro para a proporção de votos no IMECC.


####Teste de Hipótese para a proporção de votos na UNICAMP

  Como citado no início, existem muitas dúvidas quanto a representatividade das assembleias, isso porque grande parte não pode comparecer, por diversos motivos.
  
  Para verificar se de fato a maior proporção de estudantes da UNICAMP é a favor da greve,vamos realizar um teste de hipótese comparando a proporção de votos sim com a proporção de votos não.
  
  
  Vamos definir como:
  
  - $p_{suni}$ é a proporção de votos sim da UNICAMP.
  
  - $p_{nuni}$ é a proporção de votos não da UNICAMP.
  
  EntÃo temos nosso teste definido com as segintes hipoteses:
  
  $H_0$:  $p_{nuni}$ $\leq$ $p_{suni}$
  
  $H_1$: $p_{nuni}$  > $p_{suni}$
  
  
    
```{r THUnicamp, include=FALSE}

simUnicamp=round(with(mytbl,sum(mytbl$sim)/sum(mytbl$total)),digits = 2)
naoUnicamp=round(with(mytbl,sum(mytbl$nao)/sum(mytbl$total)),digits = 2)
difprop=naoUnicamp - simUnicamp
varp1=naoUnicamp*(1 -naoUnicamp)/sum(mytbl$total)
varp2=simUnicamp*(1- simUnicamp)/sum(mytbl$total)
vartot=varp1+varp2
estatTeste = round(difprop/sqrt(vartot),digits = 2)
zobs=round(qnorm(0.95),digits = 2)

```


Após realizarmos o teste podemos observar que a estatística do teste apresenta o valor de `r estatTeste` que é maior que o nosso valor z = `r zobs`, o que nos leva a rejeitar a hipóteste nula.  Enquanto o valor da estatitstica do teste for maior que o $z_{obs}$ iremos rejeitar a hipótese nula, ou seja rejeitar o fato que a proporção de votos não é menor que a de votos sim.

####Teste de Hipótese para proporção de votos no IMECC

  Nas últimas semanas o Instituto De Matemática, Estatística e Computação Científica foi fortemente afetado pelos piquetes, manifestçoẽs e também por quentes discussoẽs entre os docentes do instituto, que queriam ministrar suas aulas para alunos que tinham interesse nas mesmas e alegavam não ser a favor da greve, e os grevistas, que com piquetes impediam os mesmos de exercerem suas atividades, alegando que estariam "desrepeitando" o movimento grevista.
  
  Para verificar a posição dos alunos do instituto em relação a greve vamos utilizar o mesmo procedimento estatístico que foi utilizado para o geral da UNICAMP.
  
  Iremos definir como:
  
  -$p_{simImecc}$ como a proporção de votos sim do IMECC
  
  -$p_{naoImecc}$ como a proporção de votos não do IMECC
  
  Assim formulamos as seguintes hipóteses:
  
  $H_0$: $p_{naoImecc}$ $\leq$ $p_{simImecc}$
  
  $H_1$: $p_{naoImecc}$ > $p_{simImecc}$
    
```{r THImecc, include=FALSE}
#proporção de votos sim no imecc:
simImecc=round(with(votosImecc,sum(votosImecc$sim)/sum(votosImecc$total)),digits = 2)
#proporção de votos não no imecc:
naoImecc=round(with(votosImecc,sum(votosImecc$nao)/sum(votosImecc$total)),digits = 2)
#diferença entre proporçao de sim e nao:
difpropImecc=naoImecc-simImecc

varsimImecc= round((simImecc*(1-simImecc))/sum(votosImecc$total),digits = 4)
varnaoImecc= round((naoImecc*(1-naoImecc))/sum(votosImecc$total),digits = 4)
varImecc=varnaoImecc+varnaoImecc
sdImecc=sqrt(varImecc)
estatTesteImecc=round(difpropImecc/sdImecc,digits = 4)
zobs=round(qnorm(0.95),digits = 2)



```

Os dados utilizados para a realizaçao do teste estao na tabela abaixo:
```{r, echo=FALSE}
kable(votosImecc)

```


Após realizarmos o teste podemos observar que a estatística do teste apresenta o valor de `r estatTesteImecc` que é maior que o nosso valor Z = `r zobs`, o que nos leva a rejeitar a hipóteste nula.  Enquanto o valor da estatÍstica do teste for maior que o $z_{obs}$ iremos rejeitar a hipótese nula, ou seja rejeitar o fato que a proporção de votos não é menor que a de votos sim.
